【裁判字號】    89,上訴,2537
【裁判日期】    890509
【裁判案由】    違反槍砲彈藥刀械管制條例
【裁判全文】
臺灣高等法院刑事判決                  八十九年度上訴字第二五三七號
    上  訴  人
    即  被  告  甲○○
右上訴人，因違反槍砲彈藥刀械管制條例案件，不服臺灣基隆地方法院，八十八年度
重訴字第一五號，中華民國八十九年五月九日第一審判決（起訴案號：臺灣基隆地方
法院檢察署八十八年度偵緝字第五二一號）提起上訴，本院判決如左：
    主      文
原判決撤銷。
甲○○未經許可，製造其他可發射金屬或子彈具有殺傷力之槍，累犯，處有期徒刑
伍年月。併科罰金新台幣陸萬元，罰金如易服勞役，以新台幣玖佰元抑銀元佰元
折算壹日。
扣案之改造手槍壹支沒收。
    事      實
一、甲○○曾於民國八十六年五月二十六日，因違反麻醉藥品管理條例案件，經台灣
    基隆地方法院判處有期徒刑八月確定，於八十七年六月二十九日執行完畢，詎仍
    不知悔改，因其友人王裕木（另為不起訴處分）之友江國忠贈送其兒子之仿自Ｗ
    ＡＬＴＨＥＲ廠半自動塑膠材質玩具手槍（獲案槍枝管制編號為0000000
    000號）不慎損壞，遂於八十八年六月底某日，自王裕木處取得該玩具手槍後
    ，竟未經許可，於同年七月初某日，在不詳地點，未經許可以鐵鎚將自行車造之
    金屬管敲入該槍槍管後加以製造、持有其他可發射金屬或子彈具有殺傷力之槍
    。嗣於八十八年七月六日二十三時三十分許，經警在基隆市○○路海洋大學前臨
    檢時當場查獲，並在甲○○所騎乘車號ＱＷＸ─九二六號輕機車內扣得前開改造
    手槍一支。
二、案經基隆市警察局第二分局報告台灣基隆地方法院檢察署檢察官偵查起訴。
    理      由
一、原審訊據上訴人即被告（以下簡稱被告）甲○○固坦承持有右揭改造手槍之情事
    ，唯矢口否認有製造殺傷力槍之犯行，並辯稱槍枝係王裕木自行改造的，渠僅
    在一旁觀看而已，嗣其向王裕木取得該槍後，遂以鉛片加重槍枝之重量而已，且
    該槍根本不具殺傷力云云。然查：
    (一)扣案之槍枝經送內政部警政署刑事警察局鑑定結果，認該槍係仿ＷＡＬＴＨＥ
      Ｒ廠半自動塑膠材質玩具手槍換裝另行車造之金屬槍管改造而成，目前扳機與
      擊錘無法連動，經實際以手扳動擊錘方式打擊底火，可擊發，因而認有殺傷力
    之情，有該局八十八年七月十六日刑鑑字第六七四八七號鑑驗通知書一紙存卷
      可查，且原審復函請該局說明有關該槍枝殺傷力事項，亦經函釋該槍枝確具殺
      傷力，有該局（八九）刑鑑字第一０六一六、三八五二四號函可按，顯見扣案
      之槍枝確具殺傷力。
    (二)證人王裕木自警訊、偵審中，均否認有改造槍枝之情事，核與證人丁克陽所證
      情節相符，而本件被告為警查獲時，經警依其供述前往王裕木住處查緝結果，
      並未發現任何槍械、金屬槍管或任何改造工具之情事，亦經基隆市警察局第二
      分局安瀾橋派出所警員林忠憲於偵查時證述綦詳，顯見被告所辯係王裕木所改
      造云云，不足採信。
    (三)依被告於八十九年三月二十日所提出之刑事聲請狀中，對如何製造槍枝乙節陳
      述甚詳，並繪製改造步驟圖樣共六圖，被告如非親自參與製造何能如此精細，
      一節不漏，顯非他人製造時，於旁觀看即得記憶，被告應係親自製造該槍枝無
      疑。
    (四)被告經原審送往法務部調查局以控制問題法及混合問題法進行測謊，被告對(一)
      扣案槍枝的槍管不是其改裝的(二)扣案槍枝的槍管是王裕木改裝的等問題答稱時
      ，經測試呈情緒波動反應，認定結果，應係說謊，有該局八十九年二月二十九
      日（八九）陸(三)字第八九００五八六五號鑑定通知書在卷可按，益證該槍枝確
      係被告製造無訛。此外並有上述槍枝扣案可證，所辯不足採信，其犯行洵堪認
      定。
二、核被告之行為，係犯槍彈藥刀械管制條例第十一條第一項之製造可發射子彈具
    殺傷力之槍枝罪。其持有之低度行為，應為製造之高度行為所吸收，不另論罪。
    公訴意旨雖認係犯同條例第十條第一項、第四項之改造及持有改造模型槍罪。唯
    查該條例第十條所稱之「模型槍」，係指：原設計非供殺敵、獵物，而使用特殊
    （空包）子彈，可供田徑比賽起始信號或供以嚇退野獸或供射擊訓練（因具後作
    力，可模擬真槍，以磨練射手持槍之穩定性）等用途之金屬材質「槍枝」，非一
    般廠商為供觀賞或作樣品所製造之各類「槍枝模型」，亦非為市售之各類「玩具
    槍」；「改造模型槍」；係指由產製槍械合法廠商製造之不具發射功能制式槍枝
    模型，經加工改造或得輕易改裝或加裝而具有發射功能及殺傷力之槍枝。而槍砲
    彈藥刀械管制條例第十一條之「其他可發射金屬或子彈具有殺傷之各式槍枝」，
    係指：改造模型槍以外經製造、改造具殺傷力之其他槍枝（以玩具槍改造並具殺
    傷力者，亦屬之）。此分別有內政部警政署八十五年十二月十一日八五警署保字
    第八八二四四號、內政部警政署刑事警察局八十五年十二月二十七日刑鑑字第
    七八０一九號等函釋甚明（參閱司法院八十七年六月編刑事法律專題研究(十五)第三
    ０九頁），本件被告所製造之槍枝，既不能證明係由產製槍械合法廠商所製造，
    應係屬槍彈藥刀械管制條例第十一條之「其他可發射金屬或子彈具有殺傷力之
    各式槍枝」，並非屬於第十條之「模型槍」或「改造模型槍」。起訴法條容有錯
    誤，應予變更。又被告有事實欄所述之科刑執行記錄之情事，有台灣基隆地方法
    院檢察署刑案資料查註紀錄表一紙在卷可稽；其於有期徒刑執行完畢後，五年以
    內再犯本罪，為累犯，依法應加重其刑。爰審酌被告犯罪之動機、目的、所生危
    害及犯後態度等一切情狀，適用槍砲彈藥刀械管制條例第十一條第一項、刑法第
    十一條前段、第四十七條、第三十八條第一項第一款，諭知甲○○未經許可，製
    造其他可發射金屬或子彈具有殺傷力之槍砲，累犯，處有期徒刑伍年月。
    扣案之改造手槍一支，為違禁物，係仿自ＷＡＬＴＨＥＲ廠半自動玩具手槍而製
    造之手槍，依法併予宣告沒收，固非無見。但查槍砲彈藥刀械管制條例第十一條
    第一項之罪，處五年以上有期徒刑，併科新台幣一千萬元以下罰金，原審疏未諭
    知併科罰金，顯有判決不適用法條之違誤，爰予撤銷改判，並諭知如主文第二項
    所示之罪刑，另諭知罰金如易服勞役，以新台幣九百元抑銀元三百元折算一日，
    以茲糾正。
三、按槍砲彈藥刀械管制條例第十九條第一項規定：「犯第七條、第八條、第十條、
    第十一條、第十二條第一項至第三項、第十三條第一項至第三項之罪，經判處有
    期徒者，應於刑之執行完畢或赦免後，令入勞動場所，強制工作，其期間為三年
    。」，此規定業經司法院大法官會議釋字第四百七十一號解釋，認「此項規定不
    問對行為人有無預防矯治其社會危險性之必要，一律宣付強制工作三年，限制其
    中不具社會危險性之受處分人之身體、自由部分，其所採措施與所欲達成預防矯
    治之目的及所需程度，不合憲法第二十三條所定之比例原則。犯上開條例第十九
    條所定之罪，不問對行為人有無預防矯治其社會危險性之必要，一律宣付強制工
    作三年之部分，與本解釋意旨不符，應自本解釋公布之日起不予適用」，且被告
    僅係單純改造玩具手槍，並未恃以犯罪，本院認所具社會危險性甚小，無諭知於
    刑之執行完畢或赦免後令入勞動場所強制工作之必要，併此敘明。
四、本院斟酌全案卷證，依被告八十九年三月二十日在原審所提之刑事聲請狀中，已
    對如何製造槍枝乙節陳述甚詳，並繪製改造步驟圖樣共六圖，其有製造能力殊甚
    認定，且經測謊結果，被告對於扣案之槍枝的槍管「不是其改造的」及「槍管是
    王裕木改造的」等情呈情緒波動反應，顯係說謊有如前述，而證人王裕木復經檢
    察官詳予偵查後為不起訴處分確定，亦有台灣基隆地方法院檢察署八十八年度偵
    字第四五一三號檢察官不起訴處分書附卷可參，直接間接證據均已證明被告係未
    經許可，製造其他可發射金屬具有殺傷力之槍砲，選任辯護人辯護意旨略以：本
    件扣案之槍枝應無殺傷力，請再送鑑定云云，惟查內政部警政署不僅已鑑定有殺
    傷力明確，且原審復函請該局說明有關該槍枝殺傷力事項，亦經函釋該槍枝確具
    殺傷力無異，均已如前述，自無再予鑑定之必要，附此敘明。
五、上訴人猶執陳詞空言否認犯罪，固無理由，以該槍枝無殺傷力請求再予鑑定指摘
    原判決不當，亦難認為有理由，已如前述，因原判決有前揭可議之處，仍應由本
    院撤銷改判，無庸於主文另為駁回上訴之諭知。
據上論斷，應依刑事訴訟法第三百六十九條第一項前段、第三百六十四條、第二百九
十九條第一項前段、第三百條，槍砲彈藥刀械管制條例第十一條第一項、刑法第十一
條前段、第四十七條、第三十八條第一項第一款、第四十二條第一項，現行法規所定
貨幣單位折算新台幣條例第二條，判決如主文。
本案經檢察官覃正祥到庭執行職務。
中      華      民      國    八十九    年      八      月     十八     日
                                臺灣高等法院刑事第二庭
                                    審判長法  官  戴  章  甫
                                          法  官  黃  金  富
                                          法  官  林  銓  正
右正本證明與原本無異。
如不服本判決應於收受送達後十日內向本院提出上訴書狀，其未敘述上訴之理由者並
得於提起上訴後十日內向本院補提理由書（均須按他造當事人之人數附繕本）。
                                          書記官  高  柑  柏
中      華      民      國    八十九    年      八      月     十九     日
附錄：本案論罪科刑法條全文
槍砲彈藥刀械管制條例第十一條第一項
未經許可，製造、販賣或運輸第四條第一項第一款所稱其他可發射金屬或子彈具有殺
傷力之各式槍砲者，處五年以上有期徒刑，併科新臺幣一千萬元以下罰金。


司法院資訊處製作；財團法人民間司法改革基金會備份。
